臺灣高等法院高雄分院刑事判決　　　　　94年度軍上字第12號
上　訴　人
即　被　告　甲○○
選任辯護人　歐陽志宏律師
上列上訴人因違反毒品危害防制條例案件，不服國防部高等軍事
法院高雄分院94年度高判字第22號中華民國94年2 月24日第一審
判決（起訴案號：國防部南部地方軍事法院檢察署92年度平訴(一)
字第338 號），提起上訴，本院判決如下：
    主  文
原判決撤銷，發回國防部高等軍事法院高雄分院。
    理  由
一、本件原判決認定：被告甲○○原係陸軍裝甲第564 旅戰車第
    二營營部連一兵（民國91年3 月19日入伍，93年1 月14日退
    伍）明知愷他命係毒品危害防制條例明定之第三級毒品，不
    得非法轉讓、販賣。惟仍意圖營利，基於販賣意思，先於92
    年1 月間某日23時許（休假期間），在高雄市○○路「侏儸
    紀」PUB 內，以新台幣（下同）3 萬元之代價，向不詳姓名
    之男子購得含愷他命成分之膠囊300 顆，購得持有期間，除
    已供自己施用數十顆外，剩餘之愷他命膠囊則於92年2 月1
    日中午收假時帶返營區，於同年2 月6 日23時30分許，在該
    臺灣駐地士兵寢室內，無償提供上開愷他命膠囊10顆，以褪
    去膠囊將粉末摻加可樂飲用或以吸管吸入方式，供同連弟兄
    盧憲華、吳文祥、曾延鉦、蕭睦霖等人施用。又同連上兵盧
    憲華、吳文祥得知甲○○攜帶有上述愷他命膠囊返營後，乃
    於同年2 月6 日前某日（正確日期不詳），告知甲○○他們
    有需求該毒品之意，甲○○復基於連續販賣上述第三級毒品
    愷他命之概括犯意，分別於同年2 月7 日零時許，於該連士
    兵寢室內，以一顆一百元之代價，用1 千5 百元之價格出售
    予吳文祥15 顆 ，並附贈多給6 顆；同年2 月7 日8 時許，
    復在前述寢室內，以2 千元價格出售予蕭睦霖20顆，並附贈
    多給5 顆。嗣甲○○因故遭該管禁閉處分，乃於禁閉前將剩
    餘之愷他命膠囊，以不透明塑膠袋包裏後，交予不知情之同
    連上兵劉建鋒代為藏放。案經該管營輔導長於92年2 月11日
    發覺查獲。因而將第一審判決撤銷，改判處轉讓第三級毒品
    部分，有期徒刑8 月，販賣第三級毒品部分，有期徒刑5 年
    6 月，並定其應執行有期徒刑6 年，固非無見。
二、惟查：
  (一)原判決就被告轉讓愷他命予盧憲華、吳文祥、曾延鉦、蕭睦
    霖等人施用部分，雖認係想像競合犯，但因其轉讓對象有4
    人，且其轉讓方式有以褪去膠囊「將粉末摻加可樂飲用」或
    「以吸管吸入」之不同（見原判決書第2 頁第6 行），則被
    告之數轉讓行為如何符合「一行為」之概念，原判決並未加
    以說明，自有判決不載理由之違法。
  (二)原判決一面認被告所犯「轉讓第三級毒品」及「販賣第三級
    毒品」二罪，係一行為所為，應依刑法第55條規定，從一重
    之「販賣第三級毒品」處斷（見原判決書第24頁理由七），
    並敘明「被告在販賣第三級毒品愷他命予同袍吳文祥、蕭睦
    霖之時，又分別轉讓第三級毒品愷他命予同袍蕭睦霖、吳文
    祥之部分，雖未經軍事檢察官起訴，惟此未經起訴之部分，
    與前述二販賣行為有想像競合犯之關係，既已為原起訴之效
    力所及，基於同一犯罪事實，本院自有權併為審判。」（見
    原判決書第24頁最後行至25頁第5 行）；一面又於主文及理
    由均認定被告轉讓第三級毒品及販賣第三級毒品2 罪間，係
    犯意各別（見原判決書第1 頁、第25頁第6 至7 行），其理
    由互相矛盾。又被告轉讓第三級毒品予蕭睦霖及吳文祥部分
    ，已經軍事檢察官提起公訴（見起訴書犯罪事實一之(一)），
    原判決認未經起訴，也有不當。
  (三)原判決於事實欄認定被告係「意圖營利，基於販賣之犯意，
    ... 以3 萬元之價販入愷他命300 顆」（見原判決書第1 頁
    最後第2 行起至第2 頁第2 行）。如果無誤，則其於販入本
    件第三級毒品之際，即已成立販賣第三級毒品罪，不再成立
    意圖販賣而持有第三級毒品罪。本件原判決一面認被告成立
    販賣第三級毒品罪，一面又認「被告係意圖販賣第三級毒品
    而持有，進而為販賣之行為，因持有之低度行為為販賣之高
    度行為吸收，應不另論究」（見原判決書第25頁理由五之(二)
    ) ，其理由也互相矛盾。
  (四)本件起訴書於所犯法條雖認被告犯有毒品危害防制條第4 條
    第3 項販賣第三級毒品罪，但在一審軍事檢察官到庭執行職
    務時，已將此部分起訴法條當庭變更為毒品危害防制條第5
    條第3 項意圖販賣而持有第三級毒品罪（見一審卷第99頁）
    。則原判決如認被告應成立毒品危害防制條第4 條第3 項販
    賣第三級毒品罪，自應變更起訴法條，乃原判決未予變更，
    自有不當。
  (五)綜上所述，原判決既有上述不當之處，上訴意旨指摘原判決
    不當，為有理由，爰依法將原判決撤銷發回原審國防部高等
    軍事法院高雄分院，更為適法之判決。又愷他命是否屬違禁
    物，而得依刑法第38條第1 項第1 款規定沒收，及愷他命是
    否又稱搖頭丸（按搖頭丸係MDMA之俗稱），請於判決時一併
    注意。
據上論斷，應依軍事審判法第199 條，判決如主文。
中　　華　　民　　國　　94　　年　　6 　　月　　7 　　日
                  刑事第三庭    審判長法  官  周賢銳
                                      法  官  謝宏宗
                                      法  官  黃仁松
以上正本證明與原本無異。
不得上訴。
中　　華　　民　　國　　94　　年　　6 　　月　　7 　　日
　　　　　　　　　　　　　　　　　　　書記官  鄭翠芬
